【裁判字號】    97,訴,219
【裁判日期】    970421
【裁判案由】    毒品危害防制條例
【裁判全文】
臺灣高雄地方法院刑事判決               97年度訴字第219號
公  訴  人  臺灣高雄地方法院檢察署檢察官
被      告  乙○○
                    （另案於臺灣臺東監獄東成分監執行中）
上列被告因毒品危害防制條例案件，經檢察官提起公訴（96年度
毒偵字第6992號），嗣因被告就被訴事實為有罪之陳述，經合議
庭裁定由受命法官獨任適用簡式審判程序審理，本院判決如下：
    主  文
乙○○施用第一級毒品，累犯，處有期徒刑捌月；減為有期徒刑
肆月，如易科罰金，以新臺幣壹仟元折算壹日。扣案之殘留第一
級毒品海洛因塑膠鏟子壹支，沒收銷燬之。
    事  實
一、乙○○前於民國88年間因施用毒品案件，經本院以88年度毒
    聲字第6640號、第7179號、89年度毒聲字第1130號、第5946
    號裁定送觀察勒戒、強制戒治、停止戒治付保護管束、撤銷
    停止戒治，仍施以強制戒治，於90年7 月7 日強制戒治執行
    完畢。再因施用第一、二級毒品、竊盜、偽造文書、詐欺等
    案件，經本院先後以93年度訴緝字第99號、93年度簡字第52
    89號、94年度易字第307 號判決，各判處有期徒刑10月、7
    月、3 月、5 月、6 月，合併定應執行刑2 年1 月確定，於
    95年3 月7 日縮短刑期假釋出監，於95年5 月22日保護管束
    期滿未經撤銷假釋視為執行完畢。詎仍不知悔改，復基於施
    用第一級毒品之犯意，而於96年2 月2 日晚間11時30分許，
    於高雄市○○區○○路75號之「龍翔商務旅館」停車場廁所
    內，以針筒注射之方式，施用第一級毒品海洛因1 次，嗣於
    96年2 月3 日凌晨0 時30分許，在「龍翔商務旅館」309 室
    內為警查獲，並扣得第一級毒品海洛因1 包（毛重0.1 公克
    ，檢體用罊）及殘留毒品海洛因之塑膠鏟子1 支。
二、案經高雄市政府警察局左營分局報告臺灣高雄地方法院檢察
    署檢察官偵查起訴。
    理  由
一、按本件被告所犯係死刑、無期徒刑、最輕本刑為3 年以上有
    期徒刑以外之罪，其於準備程序就被訴事實為有罪之陳述，
    經受命法官告知簡式審判程序之旨，並聽取其與公訴人之意
    見後，合議庭認無不得或不宜改依簡式審判程序進行之情事
    ，依刑事訴訟法第273 條之1 第1 項、第284 條之1 規定，
    裁定本件由受命法官獨任進行簡式審判程序，合先敘明。
二、上揭犯罪事實，業據被告於本院準備程序及審理中坦承不諱
    ，並有高雄市政府警察局左營分局96年度查獲煙毒案件尿液
    送驗代碼- 姓名對照管制表、高雄市立凱旋醫濫用藥物尿液
    檢驗報告各1 紙在卷可憑，而查獲被告時扣案之白色粉末1
    包（檢體用罄），經檢驗結果，確呈嗎啡陽性反應，並有高
    雄市立凱旋醫院96年2 月12日高市凱醫驗字第3411號鑑定書
    附於臺灣高雄地方法院檢察署96年度偵字第1603號卷足憑，
    足認被告前揭自白與事實相符，應堪採為被告有罪之證據。
    此外被告前於90年7 月7 日受強制戒治執行完畢，本件施用
    毒品行為距90年強制戒治期滿雖已超過5 年，惟按毒品危害
    防制條例第20條、第23條等規定觀之，就施用毒品者，祇於
    「初犯」及「5 年後再犯」2 種情形，有其追訴條件之限制
    ，即須於初犯經觀察、勒戒或強制戒治釋放後，5 年內均無
    施用毒品之行為，始能認其前所實施之觀察、勒戒或強制戒
    治已足遮斷毒癮，而得於5 年後再犯時，再予適用初犯之規
    定，重行觀察、勒戒等程序。倘5 年內已經再犯，被依法追
    訴處罰，縱其第3 次（或第3 次以上）施用毒品之時間在初
    犯釋放5 年以後，即與「5 年後再犯」之情形有別，且因已
    於「5 年內再犯」，顯見其再犯率甚高，原實施觀察、勒戒
    或強制戒治，已無法收其實效，而無5 年戒斷期之存在，自
    無再經觀察、勒戒及強制戒治之必要，應得逕行追訴處罰（
    最高法院95年度第7 次刑事庭會議決議參照）；本件被告在
    前揭強制戒治執行完畢5 年內，曾於92年1 月20日起至同年
    6 月10日止，連續在高雄縣燕巢鄉等地，以將海洛因摻入香
    菸內之方式施用及將甲基安非他命置於玻璃球吸食器內，下
    端以火加熱燒烤，使甲基安非他命汽化產生煙霧吸用之方式
    ，施用第一級毒品海洛因及第二級毒品甲基安非他命多次，
    經本院以93年度訴緝字第99號分別判處有期徒刑10 月 、7
    月，定應執行有期徒刑1 年2 月確定，並與他罪接續執行，
    於95年3 月7 日縮短刑期假釋出監，於95年5 月22日保護管
    束期滿未經撤銷假釋視為執行完畢，有臺灣高等法院被告前
    案紀錄表可資證明，則被告本次犯行，參諸上開最高法院決
    議，自應逕行追訴處罰，本案事證明確，被告犯行堪以認定
    。
三、按海洛因為毒品危害防制條例第2 條第2 項第1 款所規定之
    第一級毒品，被告於上開強制戒治執行完畢釋放後，5 年內
    犯有他件施用毒品案件後再為本件施用毒品犯行，自應依法
    論罪科刑，核被告所為，係犯毒品危害防制條例第10條第1
    項之施用第一級毒品罪。其施用第一級毒品前後持有毒品之
    低度行為，為其施用毒品之高度行為所吸收，不另論罪。又
    被告有前述事實欄內所列犯罪前科紀錄，有臺灣高等法院被
    告前案紀錄表1 份在卷可參，被告受有期徒刑之執行完畢，
    五年以內故意再犯本件有期徒刑以上之罪，為累犯，應依刑
    法第47條第1 項規定加重其刑。爰審酌被告前因毒品危害防
    制案件，經觀察勒戒、強制戒治以及刑罰之矯治，仍未徹底
    戒絕毒品，又再次施用毒品，顯見其無戒毒悔改之意，且其
    行為並已構成累犯，惟念犯後坦承犯行，且其施用毒品僅自
    戕一己之身體健康，尚未對他人造成危害等一切情狀，量處
    如主文所示之刑。另中華民國96年罪犯減刑條例已於96年7
    月16日施行，本件被告犯罪時間為中華民國96年4 月24日以
    前，合於減刑條件，自應依法予以減刑，而被告減刑後之刑
    期既已低於6 個月，依上開減刑條例第9 條規定，仍應諭知
    易科罰金之標準，爰依法於減刑後定其易科罰金之標準如主
    文所示。
四、另按查獲之第一、二級毒品及專供製造或施用第一、二級毒
    品之器具，不問屬於犯人與否，均沒收銷燬之，毒品危害防
    制條例第18條第1 項前段定有明文。查扣案之白色粉末1 包
    經檢驗結果，確呈嗎啡陽性反應，雖有高雄市立凱旋醫院96
    年2 月12日高市凱醫驗字第3411號鑑定書附於臺灣高雄地方
    法院檢察署96年度偵字第1603號卷足憑，惟依鑑定書所述檢
    驗後毒品檢體業已用罄，既已滅失，自無庸再為沒收銷燬之
    諭知。另被告所有之塑膠鏟子1 支，其上仍檢出海洛因陽性
    反應，有高雄醫學大學附設中和紀念醫院96年5 月1 日出具
    之報告編號0000-000檢驗報告附於本院96年度訴字第1522號
    卷（第21頁）可資佐證，足證其上殘餘海洛因毒品與之無法
    完全析離，應將之同視為第一級毒品無訛，從而上開物品不
    問屬於犯人與否，應依毒品危害防制條例第18條第1 項前段
    規定沒收銷燬之。
據上論斷，應依刑事訴訟法第273 條之1 第1 項、第284 條之1
、第299 條第1 項前段，毒品危害防制條例第10條第1 項、第18
條第1 項前段，刑法第11條前段、第47條第1 項、第41條第1 項
前段，中華民國96年罪犯減刑條例第2 條第1 項第3 款、第7 條
、第9條，判決如主文。
本案經檢察官甲○○到庭執行職務。
中    華    民    國    97    年    4     月    21    日
                  刑事第九庭    法  官  黃紀錄
以上正本證明與原本無異。
如不服本判決應於收受本判決後10日內向本院提出上訴書狀，並
應敘述具體理由，如未敘述上訴理由者，應於上訴期間屆滿後20
日內補提理由書狀於本院（均須按他造當事人之人數附繕本）「
切勿逕送上級法院」。
中    華    民    國    97    年    4     月    21    日
                                書記官  林志衡
附錄本件論罪科刑之法條：
毒品危害防制條例第10條第1 項
施用第一級毒品者，處6 月以上5 年以下有期徒刑。


司法院資訊處製作；財團法人民間司法改革基金會備份。
